【裁判字號】    95,訴,149
【裁判日期】    950905
【裁判案由】    毒品危害防制條例
【裁判全文】
臺灣板橋地方法院刑事判決               95年度訴字第149號
公  訴  人  臺灣板橋地方法院檢察署檢察官
被      告  乙○○
                    （現另案羈押於臺灣臺北看守所）
指定辯護人  高素真律師
上列被告因違反毒品危害防制條例案件，經檢察官提起公訴（94
年度偵字第15486 號）及移送併案審理（95年度偵字第14228 號
），本院判決如下：
    主  文
乙○○無罪。
    理  由
一、公訴意旨略以：被告乙○○明知海洛因為毒品危害防制條例
    所規範之第一級毒品，不得非法販賣，竟基於販賣第一級毒
    品之概括犯意，向姓名年籍不詳綽號「小胖」之男子販入第
    一級毒品海洛因後，自某不詳時間起至民國94年9 月8 日15
    時許止，在臺北縣五股鄉○○路與五福路口等處，以每小包
    新臺幣（下同）500 元之價格，連續販售毒品海洛因予蕭博
    志（已於95年2 月12日死亡）多次；乙○○另基於轉讓第一
    級毒品之概括犯意，於94年8 月8 日、同月底某日，先後二
    次在臺北縣三重市○○街92號2 樓其居處，無償轉讓毒品海
    洛因2 小包予甲○○施用；嗣經警於同年9 月9 日20時20分
    許，在臺北縣新莊市○○路45號附近當場查獲，並從其隨身
    所攜帶之小皮包內起獲毒品海洛因4 包（鑑驗後淨重0.68公
    克）、注射針筒2 支（已使用過）、分裝袋29只（起訴書漏
    載2 只）、塑膠湯匙1 支、塑膠吸管2 支、行動電話2 具（
    分別為NOKIA 、SONY ERICSSON 廠牌，含SIM 卡2 張）電子
    字典1 台、電子計算機2 台、電子磅秤1 台、小皮包1 只等
    物，因認被告涉犯有毒品危害防制條例第4 條第1 項之販賣
    第一級毒品及同條例第8 條第1 項之轉讓第一級毒品等罪嫌
    云云。
二、按公訴人認被告乙○○涉有上開販賣及轉讓第一級毒品海洛
    因等犯行，無非以其犯罪事實有被告乙○○於警詢、偵查之
    供述、證人蕭博志、甲○○分別於警詢、偵查中之證述、上
    開扣案物品及查獲毒品之法務部調查局鑑驗通知書等可資佐
    證為其論據。惟訊據被告乙○○堅決否認有上開販賣及轉讓
    第一級毒品海洛因等犯行，辯稱：伊自94年4 月間起至同年
    9 月5 日止，均係與蕭博志、甲○○、丙○○（綽號「十二
    」）等人一起合資購買毒品海洛因施用，並無販賣或轉讓毒
    品海洛因給蕭博志、甲○○等語。辯護人亦為被告辯護稱：
    公訴人起訴被告涉犯有販賣、轉讓第一級毒品等重罪罪嫌，
    惟所舉證據僅有蕭博志、甲○○等之供述爾爾，況甲○○於
    警詢二次供述，就其指述被告究係販賣或轉讓、供給毒品時
    間等情均前後不一，其後於偵審所述亦不一致，顯有瑕疵，
    非可採信，且依甲○○供述，其施用毒品甚久，以其與被告
    之朋友關係，被告何有必要無償提供其毒品施用，是證人甲○○所述亦與常理有違，此外本件被告為警查獲時，扣案之
    毒品海洛因，僅有0.68公克，其餘扣案物品均係被告施用毒
    品所用之物，且扣案之電子磅秤尚屬損壞，被告果真有公訴
    人指訴販毒之情，焉會如此，另有證人丙○○於審理時業已
    證明毒品海洛因係其與被告、蕭博志、甲○○四人合買明確
    ，綜上所述，公訴人所舉證據，不能證明被告犯罪，請諭知
    無罪等語。
三、按犯罪事實應依證據認定之，無證據不得認定其犯罪事實，
    刑事訴訟法第154 條第2 項定有明文。而所謂證據，係指足
    以證明被告確有犯罪行為之積極證據而言，該項證據須適於
    為被告犯罪之證明者，始得採為斷罪之資料（參照最高法院
    69年臺上字第4913號判例要旨）。又按認定犯罪事實所憑之
    證據，必須達於一般人均可得確信其為真實之程度，而無合
    理之懷疑存在時，始得據為被告有罪之認定，倘若犯罪事實
    之證明尚未達此一程度，仍有合理之懷疑存在，則應為被告
    有利之推定，仍不能遽為被告有罪之判斷，此亦為刑事訴訟
    法第154 條犯罪事實應依證據認定之證據裁判原則及因保障
    被告人權無罪推定原則之所在（參見最高法院76年度臺上字
    第4986號判例、91年度臺上字第39號刑事判決等意旨）。經
    查：
    (一)公訴意旨雖引據被告乙○○於警詢及偵查中之供述為憑，
      舉證為認定被告涉有本件販賣、轉讓毒品海洛因之證據之
      一，惟按被告於警詢、偵查中均僅供認有施用毒品海洛因
      之情，並未供認有販賣、轉讓毒品海洛因之行為，且公訴
      意旨所載待證事實，亦僅足證明本件上開扣案之物係其所
      有及被告係向綽號「小胖」之人購買毒品海洛因等情，亦
      不足確認或佐證有何販賣或轉讓毒品海洛因等情。
    (二)其次公訴意旨雖援引證人蕭博志於其施用毒品案件中警詢
      、偵查中之供證為據，指訴被告涉犯有自「不詳時間起至
      94 年9月8 日15時止」，在臺北縣五股鄉○○路與五福路
      口等處，連續販賣毒品海洛因予蕭博志多次之行為云云。
      惟除證人蕭博志因施用毒品案件為警查獲後之片面指證外
      ，並無其他積極證據可具體佐證被告有販賣毒品海洛因之
      犯行，且按毒品危害防制條例第17條有施用毒品者供出毒
      品來源而破獲者之減輕其刑規定，證人蕭博志上開片面指
      述不免有於為警查獲後求取減輕其刑之虞，況其後業已死
      亡，本院無法再予傳訊詰問，故僅憑證人蕭博志上開警詢
      、偵查中之片面概括指證，尚難據以率認被告有販賣毒品
      海洛因予蕭博志之犯行。
    (三)再公訴意旨雖援引證人甲○○於其施用毒品案件偵查中之
      供證為據，指訴被告涉犯有於94年8 月8 日、同年月底某
      日，在其臺北縣三重市○○街92號2 樓住處，連續無償轉
      讓毒品海洛因予甲○○二次云云。惟除證人甲○○因施用
      毒品案件為警查獲後之片面指證外，並無其他積極證據可
      具體佐證被告有販賣毒品海洛因之犯行，且按毒品危害防
      制條例第17條有施用毒品者供出毒品來源而破獲者之減輕
      其刑規定，證人甲○○上開片面指述不免有於為警查獲後
      求取減輕其刑之虞，況核諸證人甲○○於警詢時，原供稱
      ：其係於94年8 月6 日、同年月8 日，至被告上址住處，
      以500 元向被告「購買」毒品海洛因施用云云（見95年度
      偵字第15486 號偵查卷104 至110 頁），然其後於偵查時
      則又供稱：其施用之毒品海洛因，係於94年8 月8 日、同
      年月月底，二次到被告上址住處拿的，不用錢云云（見上
      開偵查卷98頁），至本院審理作證時，先係證稱：伊有麻
      煩被告買毒品海洛因，但被告無法拿到，被告沒有拿海洛
      因給伊施用云云，其後又否認上開警詢、偵查所述屬實，
      之後復改稱其施用之毒品海洛因係與蕭博志合買的，其不
      知蕭博志向何人買的云云，最後又稱：其無向被告買毒品
      海洛因，93年間被告有請過他施用海洛因一次云云（見本
      院95年8 月22日審判筆錄），前後說詞反覆顛倒不一，可
      見證人甲○○上開之指述亦顯有瑕疵，實亦不足採為不利
      認定被告有轉讓毒品海洛因犯行之唯一論據，故僅憑證人
      甲○○上開偵查中之片面指證，亦難據以率認被告有轉讓
      毒品海洛因予甲○○之犯行。
    (三)復有證人丙○○（現因施用毒品案件在監執行）於本院審
      理時證稱：伊有於94年夏天時常與被告在一起施用毒品海
      洛因，大部分在被告三重市○○街租處施用，伊係與被告
      、蕭博志、甲○○等一起合資出錢購買毒品海洛因，每人
      出資500 元到2000元不等，大家按出資多少分配施用毒品
      之多寡，伊沒有看過被告賣海洛因給蕭博志，亦無看到被
      告請伊、蕭博志、甲○○等人施用毒品海洛因，都是一起
      買來施用等語（見本院95年7 月11日審判筆錄），核與被
      告上開所辯情節大致相符，從而顯難遽認被告上開所辯係
      屬虛詞，反之起訴意旨引據之證人蕭博志、甲○○上開警
      詢、偵查證述云云，則與之顯屬不符，益見要難僅憑蕭博
      志、甲○○之片面指證，遽認被告有販賣、轉讓毒品海洛
      因之犯行。
    (四)末查，本件為警查扣上開毒品海洛因、注射針筒、分裝袋
      、塑膠湯匙、吸管、行動電話、電子字典、電子計算機、
      電子磅秤、小皮包等物，係於臺北縣新莊市○○路45號前
      路邊為警攔停盤查偶然查獲，並非於販賣或轉讓毒品海洛
      因之際查獲，是縱然查扣得上開物品，亦尚難遽認被告有
      販賣或轉讓毒品之情。再者，上開扣案之毒品海洛因鑑驗
      後淨重僅有0.68公克，衡諸其量微且被告有施用毒品海洛
      因之情，亦難據以率認被告有何販賣、轉讓毒品之犯行；
      另扣案之注射針筒、塑膠湯匙、吸管等物，均屬與施用毒
      品有關器具，而分裝袋、電子磅秤等物，與施用毒品亦非
      無關，且亦非販賣或轉讓毒品專用必須之器具，至行動電
      話、電子字典、電子計算機、小皮包等物，則更與販賣、
      轉讓毒品行為無直接關係。是本件縱扣有上開物品，惟不
      足據以確認被告有販賣或轉讓毒品之行為。
    綜上所述，公訴意旨上開所憑之證據，顯尚不足達於可得確
    信據為被告有罪之認定，仍有上述諸多合理之懷疑存在，則
    依上開首揭說明，自應為被告有利之推定，仍不能遽為被告
    有罪之判斷，是本件尚難認被告有何販賣、轉讓第一級毒品
    海洛因等犯行，此外復查無其他積極證據足認被告確有上開
    販賣、轉讓毒品等犯行，是本件不能證明被告犯罪，自應為
    無罪判決之諭知。
四、另臺灣板橋地方法院檢察署檢察官移送併案審理之95年度偵
    字第14228 號一案，係與本件被告被訴販賣毒品海洛因部分
    同一犯罪事實，自應併予審究，附此敘明。
據上論斷，應依刑事訴訟法第301 條第1 項，判決如主文。
本案經檢察官靳開聖到庭執行職務
中    華    民    國    95    年    9     月    5     日
                刑事第六庭  審判長法  官  王  屏  夏
                                  法  官  王  偉  光
                                  法  官  彭  全  曄
以上正本證明與原本無異。
如不服本判決，應於判決送達後10日內，向本院提出上訴狀。
                                  書記官  吳  詩  琳
中    華    民    國    95    年    9     月    5     日


司法院資訊處製作；財團法人民間司法改革基金會備份。
